【裁判字號】    95,易,109
【裁判日期】    951116
【裁判案由】    傷害等
【裁判全文】
臺灣臺南地方法院刑事判決               95年度易字第109號
公  訴  人  臺灣臺南地方法院檢察署檢察官
被      告  丁○○
選任辯護人  趙培皓律師
            李合法律師
上列被告因恐嚇等案件，經檢察官提起公訴（九十四年度偵字第一
五二三０號），本院判決如下：
    主  文
丁○○無罪。
    理  由
一、公訴意旨略以：被告丁○○之女李依潔因交通事故而與告訴
    人甲○○涉訟。被告丁○○及其弟乙○○與告訴人甲○○及
    其夫丙○○等人，於民國九十四年九月十四日均至臺灣臺南
    地方法院檢察署應訊。嗣於同日十七時二十分許，被告丁○○與告訴人甲○○、丙○○等人於應訊畢，均至臺灣臺南地
    方法院（以下簡稱臺南地院）及臺灣臺南地方法院檢察署（
    以下簡稱臺南地檢署）間之停車場處，被告丁○○與告訴人
    甲○○、丙○○等人發生爭執。被告丁○○遂徒手並以雨傘
    欲揮打告訴人甲○○耳光與肚子，惟均遭告訴人丙○○擋住
    ，然被告丁○○竟基於傷害人之身體之犯意，與捉住雨傘之
    告訴人丙○○發生拉扯，致告訴人丙○○因而受有手臂擦傷
    、右肩臂扭拉傷、左腕扭傷等傷害；被告丁○○復另行基於
    恐嚇危害安全之概括犯意，於乘車離開時，以「你不要想在
    公司待多久，我明天就去你公司找你」、「明天會到公司找
    你，你給我等著」（臺語）等令人聯想到加害生命、身體、
    財產安全之言語，恐嚇告訴人甲○○，致生危害於告訴人甲○○生命、身體、財產之安全；被告丁○○並承前揭恐嚇危
    害安全之概括犯意，於同年九月十六日上午九時許，至告訴
    人丙○○所任職，位於臺南縣永康市○○○路之汽車保養廠
    處，以「大肚子若是死先生，是很可憐的，保重一點」（臺
    語）之加害告訴人丙○○生命之言語，恐嚇告訴人丙○○，
    致生危害於告訴人丙○○生命之安全，因認被告丁○○涉有
    刑法第三百零五條恐嚇罪嫌及同法第二百七十七條之傷害罪
    嫌等語。
二、按犯罪事實應依證據認定之，無證據不得認定其犯罪事實；
    又不能證明被告犯罪者，即應諭知無罪之判決，刑事訴訟法
    第一百五十四條第二項、第三百零一條第一項分別定有明文
    。本件公訴人認被告涉有恐嚇、傷害等罪嫌，係以告訴人丙○○於偵查證述被告與其爭搶雨傘並導致其受傷；且具結證
    稱：被告於前揭時地曾出言恐嚇等情，並有美德中醫診所診
    斷證明書一份在卷可稽；而告訴人甲○○於偵查中亦具結證
    稱：被告於搭車離去之際，曾出言恐嚇云云，因認被告確有
    恐嚇及傷害等犯行。訊據被告於偵審中固均坦承於前揭時地
    與告訴人丙○○、甲○○發生衝突，並曾於前開時間至告訴
    人丙○○任職之公司處，惟否認涉有傷害及恐嚇罪嫌，辯稱
    ：當日係告訴人丙○○強行取走其雨傘，其欲取回雨傘，始
    與告訴人丙○○共同拉扯雨傘，並無傷害告訴人丙○○之故
    意；另其與告訴人甲○○、丙○○於臺南地院與臺南地檢署
    間之停車場處發生爭執後，其弟乙○○曾對告訴人甲○○告
    知翌日將至告訴人甲○○任職之公司處找告訴人甲○○理論
    ，其見告訴人甲○○並未聽見，乃重複乙○○所稱翌日將至
    告訴人甲○○公司找其理論等言語，並無欲使告訴人甲○○
    無法續行在公司內任職之恐嚇言語；另其至告訴人丙○○任
    職處時，並未陳稱：「大肚子若是死先生，是很可憐的，保
    重一點」等言語。
三、經查：
  (一)被告丁○○之女李依潔因交通事故而與告訴人甲○○涉訟。
    被告丁○○及其弟乙○○與告訴人甲○○及其夫丙○○等人
    ，於九十四年九月十四日均至臺南地檢署應訊。且於同日十
    七時二十分許，被告丁○○與告訴人甲○○、丙○○等人，
    均至臺南地院及臺南地檢署間之停車場處，雙方並發生爭執
    一節，業據被告丁○○於偵查及本院審理時供承不諱，並經
    告訴人甲○○、丙○○於偵查中證述明確，此部分事實應堪
    認定。又被告丁○○於九十四年九月十六日上午九時許，曾
    至告訴人丙○○所任職，位於臺南縣永康市○○○路之汽車
    保養廠處，並與告訴人丙○○會面等情，亦據被告丁○○於
    偵查及本院審理時陳明在卷，核與告訴人丙○○於本院審理
    時以證人身分具結後之證述大致相符，此部分事實亦堪認定
    。
  (二)被告丁○○涉嫌傷害告訴人丙○○部分：被告丁○○於九十
    四年九月十四日十七時二十分許，在臺南地院與臺南地檢署
    間之停車場處，與告訴人丙○○同時拉扯被告所持之雨傘等
    情，業據被告丁○○於本院審理時坦承不諱，並經告訴人丙○○於本院審理時，以證人身分結證屬實，此部分事實應堪
    認定。而告訴人丙○○於本院審理中，雖具結後證稱：其因
    與被告拉扯雨傘，且前後拉扯時間長達四、五分鐘，因而受
    有前揭傷勢云云。惟告訴人丙○○於案發當日曾至賴俊良外
    科診所就診，然於應診時，並未提及受傷原因一節，業據證
    人賴俊良於本院九十五年度訴字第八五二號案件審理中到庭
    結證屬實（參見於本院九十五年度訴字第八五二號卷第一九
    頁），且有賴俊良骨外科診所病歷表一份在卷可按（參見本
    院卷第一０四頁）；而告訴人丙○○於翌日復至美德中醫診
    所就診，並由證人即美德中醫院之醫師陳森山為其診治，然
    告訴人丙○○於就診之際，向證人陳森山陳稱受傷原因係因
    工作搬重物，不慎扭傷等情，業據證人陳森山於於本院九十
    五年度訴字第八五二號案件審理中到庭結證屬實（參見於本
    院九十五年度訴字第八五二號卷第二五頁），並有美德中醫
    院病歷表一份在卷可參（參見本院卷第一００頁），從而，
    告訴人丙○○所受前開傷勢，是否必然係因被告丁○○與之
    拉扯雨傘所造成，實非無疑。另參以被告丁○○與告訴人丙○○拉扯雨傘之舉，與持工具毆擊等傷害態樣不同，並不必
    然將造成告訴人丙○○受傷之結果，是綜合前揭情狀，尚難
    僅因告訴人丙○○之單一證述，即認其所受前開傷勢係因被
    告丁○○與之拉扯雨傘所致，進而認定被告丁○○確有傷害
    犯行。
  (三)被告丁○○涉嫌恐嚇告訴人甲○○部分：
  (1)被告丁○○於本院審理時供稱：其於九十四年九月十四日發
    生衝突後，即將離去之際，曾對證人甲○○告知：「到公司
    去找你」，而該言語係複述其弟乙○○先前所述等語（參見
    本院卷第一七一頁），而證人乙○○於本院審理時亦結證稱
    ：其離去之際，曾對證人甲○○告知翌日將至公司找甲○○
    ，而被告丁○○亦複誦其言語等語（參見本院卷第一二三頁
    ），另參以證人即當時亦在現場之洪瑞君於偵查中結證稱：
    被告丁○○於離去之際，向告訴人甲○○稱：「明天會到公
    司找你，你給我等著（臺語）」等語（參見偵卷第一二頁）
    ，足見被告丁○○當日向告訴人甲○○所陳述之言語內容，
    應僅係翌日欲至告訴人甲○○任職之公司找尋告訴人甲○○
    理論，並無告訴人甲○○所述：不要想在公司待多久等意涵
    欲影響告訴人甲○○工作之言語。
  (2)按以加害生命、身體、自由、名譽、財產之事恐嚇他人，致
    生危害於安全者，依刑法第三百零五條之規定，必以對生命
    、身體、自由、名譽、財產有惡害之通知，使心生畏怖並致
    生危害於安全者，始得以上開規定相繩，如係以非惡害之方
    法，則非此所指。查被告丁○○所為前開言語，依其語意，
    僅係單純告知告訴人甲○○，其將於翌日至告訴人甲○○之
    任職公司處與之理論，實難認該言語已屬對於告訴人甲○○
    之生命、身體、自由、名譽、財產為惡害之通知。是被告丁○○此部分所為，尚難構成刑法第三百零五條之恐嚇罪。
  (四)被告丁○○涉嫌恐嚇告訴人丙○○部分：
  (1)告訴人丙○○於本院審理時到庭結證稱：被告丁○○至其公
    司保養廠時，由副廠長即證人戊○○與之談話等語，而證人
    戊○○並叫其過去與被告會面，被告丁○○以臺語對其稱：
    「大肚子若是死先生，是很可憐的，你要保重一點」等語（
    參見本院卷第一四０頁），而證人戊○○於本院審理時具結
    後亦證稱：被告丁○○當日至保養廠，由其接待，其知悉原
    委後，曾要告訴人丙○○前來與被告丁○○會面處理，當時
    被告丁○○曾對告訴人稱「大肚子若是死先生，是很可憐的
    」等語（參見本院卷第一三四頁），足見被告丁○○於前揭
    時地確實曾為前開言語，被告丁○○辯稱當日並未向告訴人
    稱：「大肚子若是死先生，是很可憐的」云云，與事實不符
    ，尚無可採。
  (2)惟按刑法第三百零五條之恐嚇罪係結果犯，以致生危害於安
    全為要件，即必其恐嚇致受加害之通知者，心生恐怖，而有
    不安之感覺，始成立恐嚇罪。查告訴人丙○○於本院審理時
    ，以證人身分結證稱：被告丁○○向其為前開言語時，係以
    快速之口氣，且保持笑笑的樣子為之；而其聽聞被告丁○○
    前開言語時，並不予理會等語（參見本院卷第一四０頁），
    參以證人戊○○於本院審理時亦證稱：被告丁○○對告訴人
    丙○○為前開言語後，告訴人丙○○並未有反應，而係續行
    工作等語（參見本院卷第一三四頁），足見告訴人丙○○聽
    聞被告丁○○前開言語時，並未心生畏懼。況被告丁○○當
    日係以單身一女子前往告訴人丙○○任職處，該保養廠內人
    員眾多，被告顯然無法對告訴人丙○○造成任何威脅，其雖
    有前開言語，然告訴人丙○○既然不以為意。顯見被告丁○○所為，並未致使告訴人丙○○心生畏懼，而生危害於安全
    ，是被告丁○○所為，與刑法第三百零五條恐嚇罪之構成要
    件尚屬有間，應認公訴意旨所指被告此部分恐嚇犯行，罪嫌
    尚有不足。
四、綜上所述，本件依本院調查證據所得，尚不足以證明被告確
    有傷害告訴人丙○○及恐嚇告訴人甲○○、丙○○等犯行，
    此外，本院復查無其他積極證據足資證明被告確有公訴意旨
    所指前揭犯行，揆諸首開說明，被告犯罪尚屬不能證明，應
    為無罪之諭知。
據上論斷，應依刑事訴訟法第三百零一條第一項，判決如主文。
本件經檢察官己○○到庭執行職務。
中    華    民    國    95    年    11    月    16    日
                              刑事第九庭
                                  審判長法  官  楊清安
                                        法  官  朱中和
                                        法  官  卓穎毓
以上正本證明與原本無異。
如不服本判決，應於收受送達後10日內向本院提出上訴書狀（應
附繕本）。
                                  書記官  秦建華
中    華    民    國    95    年    11    月    16    日


司法院資訊處製作；財團法人民間司法改革基金會備份。
